臺灣高等法院高雄分院刑事判決　　　　96年度上訴字第1943號
上　訴　人
即　被　告　甲○○
選任辯護人　曾慶雲律師
上列上訴人因違反森林法案件，不服臺灣屏東地方法院96年度訴
字第478 號中華民國96年7 月24日第一審判決（起訴案號：臺灣
屏東地方法院檢察署96年度偵字第2203號），提起上訴，本院依
簡式審判程序，判決如下：
    主  文
上訴駁回。
    事  實
一、甲○○於民國96年3 月26日11時許，在屏東縣車城鄉統埔村
    統埔山區之行政院農業委員會林務局屏東林區管理處（以下
    簡稱屏東林管處）所管理之恆春事業區第6 林班地水源涵養
    保安林地內，以每人工資新臺幣（下同）1 千5 百元之價格
    ，僱用綽號「阿成」等6 名成年男子，旋共同基於意圖為自
    己不法所有之犯意聯絡，由「阿成」等6 名成年男子分持不
    詳工具，竊取屏東林管處所管領之原生長在該保安林班地內
    之七里香樹3 株（其價值經查定合計為478 萬7750元），並
    於盜挖完畢後，約定由「阿成」等6 名成年男子將該3 株七
    里香樹載運出上開林地，於同日18時左右在統埔山下會合。
    甲○○另於同日14時許，以3 千元之代價，僱用明知上開七
    里香樹係贓物之李育宗（業經原審判處罪刑確定）負責駕車
    將該3 株七里香樹載離現場，並請李育宗於同日18時許，依
    其指示駕駛車牌號碼238-XC號營業大貨車前往統埔山下，並
    將該3 株七里香樹搬運至上開大貨車上，李育宗旋基於搬運
    贓物之犯意，駕駛上開車輛載運3 株七里香樹前往高雄縣，
    由甲○○引導等待買主接應。嗣於同日19時25分許，李育宗
    駕駛前揭大貨車載運該3 株七里香樹途經屏東縣車城鄉○○
    村○○○○ ○道路時，為恆春分局牡丹分駐所警員會同林務局
    查緝工作小組人員當場查獲，再依李育宗之供述，於前方40
    0 公尺處，查獲駕駛BMW 牌自用小客車（當時該車並未懸掛
    車牌）之甲○○，並扣得李育宗所駕駛之大貨車1 輛（業經
    原審裁定發還所有人），渠2 人用以通話聯絡之行動電話各
    1 支及甲○○先行交付予李育宗之工資2 千元。
二、案經屏東縣警察局恆春分局報請臺灣屏東地方法院檢察署檢
    察官偵查起訴。
    理  由
一、本件被告甲○○所犯係森林法第52條之竊取森林主、副產物
    罪，其係死刑、無期徒刑、最輕本刑為3 年以上有期徒刑以
    外之罪，被告於本院審理程序中就被訴事實為有罪之陳述，
    經告知被告簡式審判程序之旨，並聽取檢察官、被告及辯護
    人之意見後，本院裁定進行簡式審判程序審理，合先敘明。
二、訊據被告甲○○對於上開違反森林法之犯罪事實，坦承不諱
    ，核與證人即屏東林管處恆春工作站技士東光良於警詢中指
    證之情節相符，並有贓物認領保管單1 紙附卷可稽。且恆春
    事業區第6 林班地係屬水源涵養保安林地，被盜取之七里香
    樹3 株，經查定合計為478 萬7750元，有屏東林管處96年5
    月22日春業字第0966611004號函及所附森林主副產物被害價
    格查定書、保安林登記簿影本各1 份附卷可憑。此外，復扣
    案後經發回之238-XC號營業大貨車，及扣案李育宗犯罪所得
    之工資2 千元可佐，足認被告上開自白核與事實相符，應堪
    信採。事證明確，被告犯行，洵堪認定。
三、被告另稱：伊所竊取之3 株七里香樹於遭查獲時，即由屏東
    林管處恆春工作站所屬人員領回並重新種值復育，顯見均未
    壞死或無法復植，詎於該管保育中竟發生其中1 株遺失，此
    有管理疏失或人謀不臧之嫌，原審以該3 株之市價計算贓額
    ，過於嚴苛云云（見被告上訴狀），另辯護人亦為被告辯護
    稱：七里香樹因禁止買賣，故並無市價，原審以屏東林管處
    所查定之市價計算贓額，並不適當云云。按森林法第52條第
    1 項所載併科贓額二倍以上五倍以下之罰金，其贓額之計算
    ，以原木山價為準，如係已就贓物加工或搬運者，須將該項
    加工與搬運之費用，扣除計算（最高法院47年度台上字第10
    95號判例意旨參照）。經查，本案被告所竊取之3 株七里香
    樹，其價值經屏東林管處恆春工作站技術士東光良於警詢時
    稱：該3 棵七里香（月橘）經鑑定編號1 最大直徑50公分，
    樹高336 公分，樹齡約450 年，市價約180 萬元；編號2 最
    大直徑36公分，樹高公分，樹齡約300 年，市價約100 萬元
    ；編號3 最大直徑62公分，樹高362 公分，樹齡約550 年，
    市價約200 萬元。3 棵七里香市價總值約480 萬元等語（見
    警卷第37頁）；另其並將挖採工資、搬運費用扣除後，而計
    算山價合計為478 萬7750元，此亦有上開森林主副產物被害
    價格查定書附卷可憑（見原審卷第21頁），則上開贓額之計
    算，符合上開意旨，被告及辯護人上開所辯，尚無足採。
四、核被告甲○○所為，係犯森林法第52條第1 項第1 、4 、6
    款之結夥2 人以上，於保安林竊取森林主產物，為搬運贓物
    ，使用車輛罪。起訴書之起訴法條雖未論及該條項第1 款之
    於保安林犯之者之條件，惟於原審準備程序時，業經蒞庭實
    施公訴檢察官當庭補充（見原審卷第33頁），併此敘明。被
    告甲○○與綽號「阿成」等6 名成年男子間，有犯意聯絡及
    行為分擔，為共同正犯。
五、原審因而認被告上開犯罪事證明確，而依森林法第52條第1
    項1 、4 、6 款，刑法第11條前段、第28條規定，並審酌被
    告所盜取之七里香樹係屬珍貴稀有之樹種，且樹齡分別約為
    300 、450 、550 年，此業經東光良於警詢時所陳明，其價
    值甚鉅，被告因一己私利，於水源涵養保安林內濫予盜伐，
    嚴重破壞林木物種，危害非輕，惟考量其犯後坦認犯行，尚
    有悔意等一切情狀，量處有期徒刑1 年，另依法併科贓額2
    倍即新臺幣957 萬5500元之罰金（按森林法於87年5 月27日
    修正時，相關罰金之條文均已修正為以新臺幣為罰金之單位
    ，雖同法第52條未予明示，仍規定「併科贓額2 倍以上5 倍
    以下罰金」，惟同法之罰金條文既已經全部修正為以新臺幣
    為貨幣單位，解釋上第52條之貨幣單位應與其他條文相同；
    又系爭3 株七里香之山價總計為新臺幣478 萬7750元，有森
    林主副產物被害價格查定書1 份附卷可按，故本件所應併科
    之罰金即為贓額新臺幣478 萬7750元之2 倍，亦即新臺幣95
    7 萬5500元），且說明因併科罰金金額甚鉅，縱以最高額3
    千元折算1 日，亦已逾1 年之日數，故依刑法第42條第5 項
    規定，諭知易服勞役以罰金總額與1 年之日數比例折算。再
    因被告犯罪時間在96年4 月24日以前，被告所犯之罪固屬於
    中華民國96年罪犯減刑條例第3 條第1 項第14款之犯罪，惟
    宣告刑未逾有期徒刑1 年6 月，依該條項規定仍應予減刑，
    而依中華民國96年罪犯減刑條例第2 條第1 項第3 款、第7
    條、第9 條規定，各減其刑期或併科罰金金額之二分之一，
    並諭知易科罰金之折算標準，又併科罰金雖減為新臺幣478
    萬7750元，惟以最高額3 千元折算1 日，亦已逾1 年之日數
    ，故仍依刑法第42條第5 項規定，諭知易服勞役以罰金總額
    與1 年之日數比例折算。本院認其認事用法，均無違誤，其
    量刑亦稱妥適，被告以：伊坦承犯行，犯後態度良好，現任
    臨時工，經濟能力有限，所併科之罰金數百萬元，對伊為一
    輩子無法負擔之天文數字：又需負擔家庭開銷，而家中有長
    期罹患高血壓之肢障老母，並有一子一女尚就讀高一、國二
    ，均需伊扶養照料云云，以及以上開情詞而提起上訴，而認
    原審判決量刑過重，惟原審就併科罰金部分，已考量被告上
    開家庭及經濟因素，而依法量處法定最低刑度（即贓額二倍
    之罰金），因認被告之上訴並無理由，應予駁回。
六、原審共同被告李育宗，業經原審判處罪刑，因未上訴而確定
    ，併此敘明。
據上論斷，應依刑事訴訟法第368 條、第273 條之1 第1 項，判
決如主文。
本案經檢察官李門騫到庭執行職務。
中　　華　　民　　國　　96　　年　　12　　月　　5 　　日
                  刑事第七庭    審判長法  官    莊飛宗
                                      法  官    孫啟強
                                      法  官    邱明弘
以上正本證明與原本無異。
如不服本判決應於收受本判決後10日內向本院提出上訴書狀，其
未敘述上訴理由者，並得於提起上訴後10日內向本院補提理由書
狀（均須按他造當事人之人數附繕本）「切勿逕送上級法院」。
中　　華　　民　　國　　96　　年　　12　　月　　5 　　日
　　　　　　　　　　　　　　　　　　　書記官    黃玉珠
附錄本案論罪科刑條文
森林法第52條第1 項第1、4、6款
竊取森林主、副產物而有左列情形之一者，處 6 月以上 5 年以
下有期徒刑，併科贓額二倍以上五倍以下罰金：
一  於保安林犯之者。
四  結夥二人以上或僱使他人犯之者。
六  為搬運贓物，使用牲口、船舶、車輛，或有搬運造材之設備
    者。
